【裁判字號】    99,上訴,847
【裁判日期】    990518
【裁判案由】    搶奪等
【裁判全文】
臺灣高等法院高雄分院刑事判決         99年度上訴字第847號
上  訴  人
即  被  告  甲○○
上列上訴人因搶奪等案件，不服臺灣高雄地方法院98年度訴字第
1823號中華民國99年3 月18日第一審判決（起訴案號：臺灣高雄
地方法院檢察署98年度偵字第32977 、37600 號），提起上訴，
本院判決如下：
     主  文
上訴駁回。
     理  由
一、按不服地方法院之第一審判決而上訴者，須提出上訴書狀，
    並應敘述具體理由，上訴書狀未敘述上訴理由者，應於上訴
    期間屆滿後20日內補提理由書於原審法院。逾期未補提者，
    原審法院應定期間先命補正。但上訴書狀已敘述理由，惟所
    敘述者非屬具體理由，則屬不符上訴之法定程式，由第二審
    法院以其上訴不合法律上程式，判決駁回，不生定期命補正
    之問題，刑事訴訟法第350 條第1 項、第361 條、第362 條
    、第367 條定有明文。
二、按上開所稱具體理由，係指須就不服之判決為具體之指摘而
    言，如僅泛稱原判決認事用法不當或採證違法、判決不公等
    ，均非具體理由（法院辦理刑事訴訟案件應行注意事項第16
    2 點參照）；復按所謂具體理由，必係依據卷內既有訴訟資
    料或提出新事證，指摘或表明第一審判決有何採證認事、用
    法或量刑等足以影響判決本旨之不當或違法，而構成應予撤
    銷之具體事由，始克當之（例如：依憑證據法則具體指出所
    採證據何以不具證據能力，或依憑卷證資料，明確指出所為
    證據證明力之判斷如何違背經驗、論理法則）；倘僅泛言原
    判決認定事實錯誤、違背法令、量刑失之過重或輕縱，而未
    依上揭意旨指出具體事由，或形式上雖已指出具體事由，然
    該事由縱使屬實，亦不足以認為原判決有何不當或違法者（
    例如：對不具有調查必要性之證據，法院未依聲請調查亦未
    說明理由，或援用證據不當，但除去該證據仍應為同一事實
    之認定），皆難謂係具體理由，俾與第二審上訴制度旨在請
    求第二審法院撤銷、變更第一審不當或違法之判決，以實現
    個案救濟之立法目的相契合，並節制濫行上訴」（最高法院
    97年度台上字第892 號判決意旨參照）。是如上訴理由書狀
    並未依據卷內訴訟資料，具體指摘原判決認事用法有何違法
    或不當之情形，即屬上訴未敘述具體理由。
三、上訴人即被告甲○○因犯如原判決附表壹、貳所示之刑法第
    321 條第1 項第3 款加重竊盜罪（共計5 罪）及同法第325
    條第1 項搶奪罪（共計9 罪），經原審各判處如原判決附表
    壹、貳所示之刑，並定其應執行刑為有期徒刑4 年6 月在案
    。經被告於99年4 月8 日具狀提起上訴，僅載：「原審判處
    有期徒刑4 年6 月，稍嫌過重，依法上訴，理由後補」，嗣
    於99年4 月27日提出之上訴理由狀，略載：「被告經查獲後
    ，自警訊即坦承犯行態度良好，顯見被告良心未泯。又被告
    係因積欠地下錢莊債務，始出此下策而觸法網，請審酌被告
    年輕識淺，犯後已有悔悟之心，從輕量刑」云云。
四、按關於刑之量定，係實體法上賦予法院得為自由裁量之事項
    ，倘其未有逾越法律所規定之範圍，或濫用其權限，即不得
    任意指摘為違法（最高法院75年台上字第7033號判例要旨足
    參）。本件原判決審酌被告甲○○年輕力壯，身體健全，不
    思以己力合法途徑獲取所需以解決地下錢莊欠債，反圖不勞
    而獲，祗為個人財務等問題所需，竟以不法甚至暴力手段多
    次竊盜、搶奪，竊取機車車牌憑以行搶掩飾身分之工具，並
    趁被害人不及防備之際即恣意搶奪他人之財物，使原判決附
    表貳所示各被害人受有財產上損失，其行徑嚴重破壞治安，
    且易造成人心恐慌，實施之犯罪手段對於個人財產安全及社
    會治安危害重大，惡性匪輕，應予非難，且有事實欄所述前
    科，素行非佳，惟念及其犯後坦承犯行，並經警方起獲部分
    贓物，部分贓物已歸還被害人（有贓物認領保管單附卷可憑
    ），暨被告犯罪動機、目的係在因應積欠地下錢莊索債、檢
    察官具體求刑尚屬妥適，如原判決附表壹所示各罪竊盜所得
    財物均為機車車牌，另如原判決附表貳所示各罪行搶所得財
    物，其種類數量雖略有差異，然其犯罪情節性質相同、犯案
    手法相似與時點間隔接近等一切情狀情形，就如原判決附表
    壹竊盜所示5 罪，各量處有期徒刑8 月，另就如原判決附表
    貳所示搶奪9 罪，各量處有期徒刑9 月，復參以刑法第51條
    第5 款係採限制加重原則，而非累加原則，且斟酌被告所犯
    本案各罪之態樣相似與時點緊接、犯案次數多寡等情，而定
    其應執行刑為有期徒刑4 年6 月（參原判決第4 頁），經核
    尚屬允當，於法並無不合。被告上訴理由並未依據卷內訴訟
    資料或提出新事證，具體指摘原判決量刑有何不當，而其上
    訴理由所陳「積欠地下錢莊債務、年輕識淺、犯後坦承」云
    云，又均屬原判決於量刑時業已審酌範圍（如上所述），均
    難據此憑認原判決關於量刑自由裁量之行使，有何未合乎法
    律之目的，違背內部性界限，而屬權利濫用之違法，或違反
    比例原則、平等原則、公平正義等法則。
五、綜上所述，被告甲○○上開上訴理由，均非依據卷內訴訟資
    料，明確指出原判決關於量刑有何違誤，或提出新事證指摘
    或表明原判決有何足以影響量刑之不當或違法，而構成應予
    撤銷之具體事由，且被告於上訴期間屆滿後之20日內（被告
    於99年3 月30日收受原審判決，見原審卷第181 頁），未再
    補提其他上訴具體理由，則被告之上訴自與刑事訴訟法第36
    1 條第2 項所稱「具體理由」顯非相當，足認被告之上訴，
    違背法律上之程式，爰不經言詞辯論，逕行判決駁回上訴。
據上論斷，應依刑事訴訟法第367 條前段、第372 條，判決如主
文。
中    華    民    國    99    年    5     月    18    日
                  刑事第三庭    審判長法  官  莊崑山
                                      法  官  唐照明
                                      法  官  張意聰
以上正本證明與原本無異。
本判決關於加重竊盜部分，不得上訴。
如不服本判決其他部分（即關於被告搶奪部分），應於收受本判
決後10日內向本院提出上訴書狀，其未敘述上訴理由者，並得於
提起上訴後10日內向本院補提理由書狀（均須按他造當事人之人
數附繕本）「切勿逕送上級法院」。
中    華    民    國    99    年    5     月    18    日
                                      書記官  陳金卿

司法院資訊處製作；財團法人民間司法改革基金會備份。
